【裁判字號】    99,審訴,546
【裁判日期】    990603
【裁判案由】    違反電信法
【裁判全文】
臺灣高雄地方法院刑事判決             99年度審訴字第546號
公  訴  人  臺灣高雄地方法院檢察署檢察官
被      告  甲○○
            丙○○
上一人      許泓琮律師
選任辯護人  孫守濂律師
            李慶榮律師
上列被告因違反電信法等案件，經檢察官提起公訴（98年度偵字
第15274 號、98年度偵緝字第2901號），嗣因被告就被訴事實為
有罪之陳述，本院依簡式審判程序審理，判決如下：
    主  文
甲○○犯變造特種文書罪，處有期徒刑貳月，如易科罰金，以新
臺幣壹仟元折算壹日，扣案變造之識別證上之甲○○照片壹張沒
收。又共同犯電信法第五十六條第四項之盜接電信設備通信未遂
罪，共罪，各處有期徒刑貳月，如易科罰金，均以新臺幣壹仟
元折算壹日，各扣案之試話機壹組沒收。應執行有期徒刑伍月，
如易科罰金，以新臺幣壹仟元折算壹日。扣案變造之識別證上之
甲○○照片壹張、試話機壹組均沒收。
丙○○共同犯電信法第五十六條第四項之盜接電信設備通信未遂
罪，共罪，各處有期徒刑月，如易科罰金，均以新臺幣壹仟
元折算壹日，各扣案之試話機壹組沒收。應執行有期徒刑柒月，
如易科罰金，以新臺幣壹仟元折算壹日。扣案之試話機壹組沒收
。
    事  實
一、甲○○自民國97年5 月間起，受僱於天成通企業有限公司（
    設於高雄市○○區○○路166 號）擔任電信維修之工作。丙
    ○○（原名羅凱文）於98年2 月間，僱用甲○○盜接室內電
    話至其所使用之門號0000000000（下稱丙○○門號），透天
    厝住宅代價新臺幣（下同）500 元、公寓大樓代價1,000 元
    ，甲○○為圖小利因而應允之。甲○○以維修電話名義進入
    大樓或住宅盜接，基於變造特種文書之犯意，於98年2 月26
    日晚上某時，在其高雄市○鎮區○○路5 巷19號住處，以撕
    下其同事楊琳凱照片，再黏貼其本人照片之方式，變造其收
    集得來之楊琳凱之中華電信台南營運處承攬商識別證。甲○
    ○變造上開識別證完成後，與丙○○共同意圖為自己不法之
    利益，以有線方式盜接他人電信設備通信之犯意聯絡，配戴
    上開識別證（惟尚未持以向他人行使），各於同年月27日某
    時，分別至高雄市○○區○○路470 號公寓大樓、高雄縣鳳
    山市○○街42之2 號2 樓、高雄市○○○路291 號之「自由
    當鋪」三處所，打開未上鎖之室內電話電信交接箱，再持扣
    案之試話機接上端子版，於試話機上依序按壓「# 、7 、7
    、# 」之按鈕，待試話機話筒傳來「嘟、嘟」之聲響後，即
    表示該電話號碼有轉接之功能，對此經測試有轉接功能之住
    戶電話，以所攜帶之試話機依序按壓「* 、7 、7 、# 」之
    按鈕後，輸入欲盜打轉接之上開丙○○門號，共同以此方式
    分別盜接00-0000000號（申設人為盧育駿）、00-0000000
    號（申設人為林志忠）、00-0000000（申設人為蔡昌成）之
    電信設備3 次，丙○○尚未利用所盜接之電信設備為通信行
    為，即為警於98年5 月19日10時25分許，至甲○○高雄市○
    鎮區○○街5 巷19號住處搜索後循線查獲，因而未遂，並為
    警扣得上開變造之識別證1 張、試話機1 組等物。
二、案經高雄市政府警察局左營分局報告臺灣高雄地方法院檢察
    署檢察官偵查起訴。
    理  由
一、本件被告甲○○、丙○○所犯之罪，為死刑、無期徒刑、最
    輕本刑為3 年以上有期徒刑以外之罪，其等於準備程序進行
    中，就被訴事實為有罪之陳述，經本院告知簡式審判程序之
    旨，並聽取檢察官及被告之意見後，裁定進行簡式審判程序
    。
二、上開犯罪事實，業據被告2 人均於本院審理時坦承不諱，核
    與證人即天成通企業有限公司經理人侯川祿、天益通信工程
    有限公司總經理李元在、員工楊琳凱之證述情節（臺灣高雄
    地方法院檢察署98年度偵字第15274 號卷《下稱偵卷》第33
    至37頁、第42至44頁、第112 至114 頁）相符，復有本院98
    年聲監字第000257號通訊監察書1 份（偵緝卷第20至22頁）
    、上開通訊監察書之監聽譯文（警卷第9 至26頁）、扣案物
    品之照片13張（警卷第49至51頁）、高雄市政府警察局左營
    分局98年6 月22日高市警左分偵字第0980016376號函暨檢附
    之00-0000000、00-0000000、00-0000000通聯調閱查詢單（
    偵卷第104 之1 至106 頁）、0000000000通聯調閱查詢單（
    偵卷第107 頁）、遭盜接之3 線市內電話之現場照片8 張（
    偵卷第56至59頁）及中華電信高雄營運處服務中心查詢通話
    明細函復單1 份（本院卷第70頁）在卷及楊琳凱之中華電信
    台南營運處承攬商識別證（其上黏貼被告之照片）1 張扣案
    可資佐證，足認被告2 人自白與事實相符，應堪置信。本件
    事證明確，被告2 人之犯行，均堪認定。
三、論罪科刑：
  (一)按電信法第56條第1 項之罪，以意圖為自己或第三人不法之
    利益，使用有線、無線或其他電磁方式，盜接或盜用他人電
    信設備通信者為要件，係屬為處罰詐得免繳電信通信費用之
    不法利益規定，乃刑法詐欺得利罪之特別法，自毋庸再論以
    刑法詐欺得利罪。次按本罪構成要件所稱以有線、無線或其
    他電磁方式，盜接或盜用他人電信設備通信者，並不限於以
    盜拷他人行動電話之序號、內碼等資料於自己之手機內，為
    盜用之唯一方式，其他諸如：利用他人住宅內之有線電話，
    盜打他人電話為通信行為；或在住宅外之電話接線箱內，盜
    接他人之有線電話線路，以自己之電話機盜打他人電話為通
    信行為；或意圖為自己不法之所有，竊取他人之行動電話手
    機，進而為盜打通信之行為；或僅以使用竊盜之意思，擅取
    他人之行動電話手機為盜打通信之行為等，不一而足，皆成
    立本罪（最高法院88年度台非字第43號判決、最高法院88年
    年度第1 次刑事庭會議決議參照）。被告2 人雖係在住宅外
    之電話接線箱內，盜接他人電信設備，惟被告丙○○尚未利
    用所盜接之電信設備為通信行為，應論以同條第4 項之未遂
    罪。是核被告2 人上開所為，均係犯電信法第56條第4 項之
    盜接他人電信設備通信未遂罪。被告甲○○則另犯刑法第21
    2 條變造特種文書罪。
  (二)被告2 人就上開3 次盜接他人電信設備通信未遂之犯行間，
    有犯意聯絡與行為分擔，均為共同正犯。
  (三)被告甲○○所犯上開4 罪，被告丙○○所犯上開3 罪，均犯
    意各別，應分論併罰。
  (四)被告2 人分別以有線方式成功盜接上開3 組室內門號電信設
    備，業已著手於電信法第56條第1 項之罪之構成要件，此經
    被告2 人供述在卷，復有高雄市政府警察局左營分局98年6
    月22日高市警左分偵字第0980016376號函暨檢附之通聯調閱
    查詢單在卷可參（偵卷第104 之1 至106 頁），惟卷內尚無
    任何被告2 人利用所盜接之電信設備為通信行為之證據資料
    ，檢察官起訴書犯罪事實欄內，亦未記載被告2 人有何利用
    所盜接之電信設備為通信行為之事實，經本院依職權向中華
    電信股份有限公司函詢通聯紀錄（含通信費用），亦覆以已
    逾調閱期限無法提供等語，有中華電信高雄營運處服務中心
    查詢通話明細函復單1 份在卷可參（本院卷第70頁），是應
    為有利被告2 人之認定，均應論以未遂犯，各依刑法第25條
    第2 項規定減輕其刑。檢察官起訴書論罪科刑欄內認其等涉
    犯電信法第56條第1 項之盜接他人電信設備通信既遂罪嫌，
    所引法條應有誤會，附此敘明。
  (五)審酌被告丙○○貪圖免繳通信費用之不法利益，僱用與其有
    犯意聯絡之被告甲○○，共同以有線之方式盜接他人電信設
    備，另被告甲○○變造同事楊琳凱之中華電信台南營運處承
    攬商識別證，所為均有非是，然念被告2 人均坦承犯行，犯
    後態度尚可，其所為尚未對所盜接之室內電話持用人造成損
    害，甲○○尚無前科，有臺灣高等法院被告前案紀錄表在卷
    可參，素行良好，及斟酌其等犯罪之動機、目的、手段等一
    切情狀，分別量處如主文所示之刑及諭知易科罰金之折算標
    準，並定應執行之刑及諭知同前之易科罰金折算標準。
  (六)扣案變造之識別證上所換貼之被告甲○○照片1 張，係被告
    甲○○所有且供其變造該識別證所用之物，業據被告甲○○
    供承明確，爰依刑法第38條第1 項第2 款規定宣告沒收；另
    變造部分以外之楊琳凱上開識別證1 枚，並非被告所有之物
    ，不得宣告沒收。扣案之試話機1 組，為本件3 次盜接他人
    電信設備通信未遂犯行所用之物，據被告甲○○供述在卷（
    警卷第5 頁），是上開試話機1 組為盜接電信設備之電信器
    材，不問屬於犯人與否，應依電信法第60條規定宣告沒收。
    另扣案之工作服1 件、三用電表1 組、電線1 捆、壓線頭鉗
    1 支、尖嘴鉗1 支、斜口鉗1 支、焊槍1 支、壹字起子1 支
    、十字起子1 支、打線器1 支、電話盒3 組、試話線1 條、
    電話線2 條及焊錫1 條，雖據被告甲○○供稱為其所有之物
    ，惟被告甲○○乃從事電信維修之工作，其供稱上開物品乃
    作為平日修理電話使用等語（見本院卷第48頁），且查無積
    極證據佐證上開物品為供犯本件犯罪所用之物，又非違禁物
    ，爰不予宣告沒收，附此敘明。
據上論斷，應依刑事訴訟法第273 條之1 第1 項、第299 條第1
項前段，電信法第56條第1 項、第4 項、第60條，刑法第11條、
第28條、第212 條、第25條第2 項、第41條第1 項前段、第8 項
、第51條第5 款、第9 款、第38條第1 項第2 款，刑法施行法第
1 條之1 ，判決如主文。
本案經檢察官乙○○到庭執行職務。
中    華    民    國    99    年    6     月    3     日
                     刑事第十庭  法  官   顏銀秋
以上正本證明與原本無異。
如不服本判決應於收受送達後10日內向本院提出上訴書狀，並應
敘述具體理由；如未敘述上訴理由者，應於上訴期間屆滿後20日
內向本院補提理由書（均須按他造當事人之人數附繕本）「切勿
逕送上級法院」。
中    華    民    國    99    年    6     月    3     日
                                 書記官   林豐富
附錄論罪科刑法條
電信法第56條第1 項、第4 項（盜接他人電信設備通信未遂罪）
意圖為自己或第三人不法之利益，以有線、無線或其他電磁方式
，盜接或盜用他人電信設備通信者，處5 年以下有期徒刑，得併
科新台幣150 萬元以下罰金。
第一項及第二項之未遂犯罰之。
刑法第212條（偽造、變造特種文書罪）
偽造、變造護照、旅券、免許證、特許證及關於品行、能力服務
或其他相類之證書、介紹書，足以生損害於公眾或他人者，處1
年以下有期徒刑、拘役或3 百元以下罰金。

司法院資訊處製作；財團法人民間司法改革基金會備份。
